臺灣橋頭地方法院行政訴訟判決
111年度交字第5號
原      告  孫文孝  
被      告  高雄市政府交通局

代  表  人  張淑娟  
上列當事人間交通裁決事件，原告不服被告民國110年12月29日
高市交裁字第32-BZG292454號裁決之處分，提起行政訴訟，本院
判決如下：
    主  文
原告之訴駁回。
訴訟費用新臺幣參佰元由原告負擔。
    事實及理由
一、程序事項：本件為交通裁決事件，依兩造所述各節及卷內資
    料所示，本件事證已臻明確，本院認無經言詞辯論之必要，
    爰依行政訴訟法第237條之7之規定，不經言詞辯論而為判決
    。
二、事實概要：原告駕駛其所有之00000000號自用小客車（下稱
    系爭車輛），於民國110年9月25日10時47分許，行經在高雄
    市○○區○○路000號前（下稱系爭違規地點），因有「汽車駕
    駛人行車速度，超過規定之最高時速20公里至40公里以內」
    之交通違規，經高雄市政府警察局仁武分局（下稱舉發機關
    ）警員廖亮瑋依採證照片逕行舉發，並填掣高市警交字第BZ
    G292454號舉發違反道路交通管理事件通知單（下稱系爭舉
    發違規通知單）。原告不服舉發，曾於110年12月1日（應到
    案期限前）提出陳述，經舉發機關於110年12月8日以高市警
    仁分交字第11073902600號函覆略以：「該車行車速度經雷
    射測速儀測定為81KPH，已逾該路段速限（60KPH），違規事
    實明確依法掣單舉發」等語。原告仍不服，向被告申請裁決
    ，被告洵依據道路交通管理處罰條例（以下稱處罰條例）第
    40條、第63條第1項第1款暨違反道路交通管理事件統一裁罰
    基準及處理細則（以下稱處理細則）第45條規定，開立本件
    裁決書，裁處原告「罰鍰新臺幣（下同）1,800元整，並記
    違規點數1點」之處分（以下稱原處分）。原告不服，遂提
    起本件行政訴訟。
三、原告主張：系爭違規地點速限標誌及測速警告標誌，均藏於
    路邊停車車陣内被遮蔽，致原告無法看見上開警告標誌，本
    件告發顯違反法律明確性原則等語。原告並聲明：原處分撤
    銷。
四、被告則答辯以：
（一）卷查本件違規事實，有高雄市政府警察局仁武分局111年1
      月18日高市警仁分交字第11070136000號函、110年12月8
      日高市警仁分交字第11073902600號函、採證照片、警52
      設置相片示意圖、雷射測速儀檢定合格證書及送達證書附
      卷可稽。故原告之違規事實，洵堪認定。 
（二）原告雖主張：系爭違規地點速限標誌及測速警告標誌，均
      藏於路邊停車車陣内被遮蔽，致原告無法看見上開警告標
      誌云云。惟查，道路交通標誌標線號誌設置規則第55條之
      2第1項規定：「測速取締標誌『警52』，用以警告車輛駕駛
      人前方路段常有測速取締執法，促使行車速度不得超過道
      路規定之最高速限或低於規定之最低速限。」同規則第85
      條第1項規定：「最高速限標誌『限5』，用以告示車輛駕駛
      人前方道路最高行車時速之限制，不得超速。」，故處罰
      條例第7條之2第3項「明顯標示」應係指具有「警告車輛
      駕駛人前方路段常有測速取締執法，促使行車速度不得超
      過道路規定之最高速限或低於規定之最低速限」功能之「
      警52」標誌，而非「用以告示車輛駕駛人前方道路最高行
      車時速之限制」之「限5」標誌，其理自明。
（三）次按道路交通安全規則第93條第1項規定：「（第1項）行
      車速度，依速限標誌或標線之規定，無速限標誌或標線者
      ，應依下列規定：一、行車時速不得超過50公里。但在設
      有快慢車道分隔線之慢車道，時速不得超過40公里，未劃
      設車道線、行車分向線或分向限制線之道路，時速不得超
      過30公里。」經檢視舉發機關提供之示意圖、舉發員警職
      務報告及採證照片可見：本案「警52」取締告示牌設置於
      中正路與長青路口號誌桿處，牌面清晰且沒有造成阻擋用
      路人的辨識困難，執行測速地點(即雷射測速儀器位置)為
      中正路4-1號前，經比對Google地圖可知「警52」告示牌
      與執行測速地點為140公尺，又實際測速地點與交通違規
      行為發生地，依採證照片顯示為58.1公尺，即本案『警示
      牌設置位置』與『交通違規行為發生地點』之距離經加總為1
      98.1公尺(140+58.1)，顯已符合前揭「100公尺至300公尺
      間，明顯標示」之舉發要件。
（四）再按雷射測速儀器經列為法定度量器之測速設備裝置，衡
      諸度量衡法第5條、度量衡器檢定檢查辦法第3條第1項第6
      款之規定，與大眾有關之公務檢測儀器，既經由國家專責
      機關檢定合格後加以使用，並定期檢測，自有公信力。查
      本件舉發員警採證使用之雷射測速儀檢定證明，係依規定
      送請經濟部標準檢驗局委託財團法人台灣商品檢測驗證中
      心檢驗合格領有合格證書（規格：200Hz照相式、型號：L
      ASERCAM4、器號：LE0113、檢定合格單號碼：M0GB000000
      0、檢定日期：109年11月11日、有效期限：110年11月30
      日）等情，此有財團法人台灣商品檢測驗證中心109年11
      月11日雷射測速儀檢定合格證書影本存卷足憑。復觀諸採
      證照片上清晰可見系爭車輛之車號：000-0000，且明確標
      示：日期：0000-00-00、時間：10:47:04、速限1:60kmh
      、車速：81kmh、序號：LE0113、證號：M0GB0000000等數
      據，足徵原告駕駛系爭車輛於上揭時間，行駛系爭路段時
      ，該測速照相儀器確仍在合格期限內，且該雷射測速儀之
      準確性及正確性應值得信賴。等語置辯。被告並聲明：駁
      回原告之訴。
五、本件如事實概要欄所述之事實，除後列之兩造爭點外，有系
    爭舉發違規通知單及送達證書（參本院卷第37、39頁）、本
    件裁決書及送達證書（參本院卷第41、43頁）、舉發機關11
    1年1月18日高市警仁分交字第11170136000號函（參本院卷
    第45頁）、採證照片（參本院卷第47頁）、舉發員警職務報
    告（參本院卷第49、63頁）、警52設置相片示意圖（參本院
    卷第51頁）、執行測速勤務相對位置示意圖（參本院卷第
　　53、55頁）及雷射測速儀檢定合格證書（參本院卷第57頁）
    等件附卷可稽，堪認為真實。兩造之爭點厥為：原告於上開
    時、地，是否確有「汽車駕駛人行車速度，超過規定之最高
    時速逾20公里至40公里以內」之交通違規？原處分是否合法
    ？
六、本院之判斷：
（一）按處罰條例第7條第1項規定：「道路交通管理之稽查，違
      規紀錄，由交通勤務警察，或依法令執行交通稽查任務人
      員執行之。」第7條之2第7款規定：「汽車駕駛人之行為
      有下列情形之一，當場不能或不宜攔截製單舉發者，得逕
      行舉發：‧‧‧七、經以科學儀器取得證據資料證明其行為
      違規。」同條第2項第9款規定：「前項第7款之科學儀器
      應採固定式，並定期於網站公布其設置地點。但汽車駕駛
      人之行為屬下列情形之一者，不在此限：‧‧‧九、行車速
      度超過規定之最高速限或低於規定之最低速限。」同條第
      3項規定：「對於前項第9款之違規行為，採用固定或非固
      定式科學儀器取得證據資料證明者，於一般道路應於100
      公尺至300公尺間明顯標示之。」次按道路交通安全規則
      第90條第1項本文規定：「駕駛人駕駛汽車，除應遵守道
      路交通標誌、標線、號誌之指示，並服從交通指揮人員之
      指揮外，並應遵守下列規定：‧‧‧」同規則第93條第1項第
      1款規定：「行車速度，依速限標誌或標線之規定，無速
      限標誌或標線者，應依下列規定：一、行車時速不得超過
      50公里。但在未劃設車道線、行車分向線或分向限制線之
      道路，或設有快慢車道分隔線之慢車道，時速不得超過40
      公里。」末按處罰條例第40條規定：「汽車駕駛人，行車
      速度，超過規定之最高時速，或低於規定之最低時速，除
      有第43條第1項第2款情形外，處新臺幣1,200元以上2,400
      元以下罰鍰。」第63條第1項第1款：「汽車駕駛人有下列
      各款所列條款之一者，除依原條款處罰鍰外，並予記點：
      一、有‧‧‧第40條‧‧‧情形之一者，各記違規點數1點。」
（二）經查，原告駕駛系爭車輛於110年9月25日上午10時47分許
      ，行經系爭違規地點，因有「汽車駕駛人行車速度，超過
      規定之最高時速20公里至40公里以內」之交通違規，經舉
      發機關警員依採證照片逕行舉發之事實，業據舉發機關於
      110年12月8日以高市警仁分交字第11073902600號函覆略
      以：「‧‧‧二、旨案00000000號車110年9月25日10時47分
      ，於高雄市○○區○○路000號前『汽車駕駛人行車速度，超過
      規定之最高時速逾20公里至40公里以內』交通違規，據員
      警職務報告及違規影像，該車行車速度經雷射測速儀測定
      為81KPH，已逾該路段速限（60KPH），違規事實明確依法
      掣單舉發」等語（參本院卷第59頁）等語；並有採證照片
      （參本院卷第47頁）、「警52」設置照片示意圖（參本院
      卷第51頁）、執行測速勤務相對位置示意圖（參本院卷第
      53、55頁）、雷射測速儀檢定合格證書（參本院卷第57頁
      ）等件附卷可稽，堪信為真實。足徵原告於前揭時間、地
      點，確有「汽車駕駛人行車速度，超過規定之最高時速逾
      20公里至40公里以內」之違規行為，被告據以裁處，洵無
      不合。
（三）原告雖主張：系爭違規地點速限標誌及測速警告標誌，均
      藏於路邊停車車陣内被遮蔽，致原告無法看見上開警告標
      誌，本件告發顯違反法律明確性原則云云。惟查，經本院
      檢視舉發機關提供之照片（參本院卷第51頁），本件「警
      52」取締告示牌，係設置於鳥松區中正路與長青街口之號
      誌桿上，取締位置位於中正路4-1號前，兩地點相距約140
      公尺，而違規車輛位置距取締儀器位置依照片顯示為58.1
      公尺，即警52與交通違規行為發生地點相距約198.1公尺(
      140+58.1)之事實，此有採證照片、執行測速勤務相對位
      置示意圖（參本院卷第53、55頁）等件在卷可憑，顯已符
      合前揭「100公尺至300公尺間，明顯標示」之舉發要件。
      且本件「警52」告示牌為紅色外框三角形警示標誌，樣式
      清晰且明顯，標誌前方亦無任何遮蔽物阻擋視線，又該警
      告標誌在日間有自然光線之情形下，足可清楚辨識，是該
      告示牌之設置，業已盡告知用路人依速限駕駛之作為義務
      ，足以促請駕駛人注意不得違規行駛，已堪認符合處罰條
      例第7條之2第3項「明顯標示」之意旨。足徵本件已於違
      規地點前設置明顯告示牌告知駕駛人，則本件警員舉發程
      序，並無任何違誤之處。
（四）次按雷達測速儀器經列為法定度量器之測速設備裝置，衡
      諸度量衡法第5條、度量衡器檢定檢查辦法第3條第1項第7
      款及第18條第1項之規定，與大眾有關之公務檢測儀器，
      既經由國家專責機關檢定合格後加以使用，並定期檢測，
      自有公信力。且本件舉發員警採證使用之雷達測速儀，係
      依規定送請經濟部標準檢驗局委託財團法人台灣商品檢測
      驗證中心檢驗合格領有合格證書（規格：200Hz照相式、
      型號：LASERCAM4、器號：LE0113、檢定合格單號碼：M0G
      B0000000、檢定日期：109年11月11日、有效期限：110年
      11月30日）等情，此有財團法人台灣商品檢測驗證中心10
      9年11月11日雷射測速儀檢定合格證書影本存卷足憑（參
      本院卷第57頁）。復觀諸採證照片上清晰可見系爭車輛之
      車號：000-0000，且明確標示：日期：0000-00-00、時間
      ：10:47:04、速限1:60kmh、車速：81kmh、序號：LE0113
      、證號：M0GB0000000等數據，足徵原告駕駛系爭車輛於
      上揭時間，行駛系爭路段時，該測速照相儀器確仍在合格
      期限內，且該雷達測速儀之準確性及正確性應值得信賴。
      故原告確有超速之違規事實，洵堪認定。
（五）綜上所述，本件原告之主張均屬無從採信，故原告既有「
      汽車駕駛人行車速度，超過規定之最高時速逾20公里至40
      公里以內」之交通違規，則原處分依法裁處，並無違法，
      原告訴請撤銷為無理由，應予駁回。又本件事證已臻明確
      ，兩造其餘攻擊防禦方法於本件判決結果不生影響，故不
      再一一論述。
七、本件第一審裁判費為300元，應由原告負擔，爰確定第一審
    訴訟費用額如主文第2項所示。
據上論結，本件原告之訴為無理由，依行政訴訟法第237條之7、
第237條之8第1項、第237條之9第1項、第236條、第98條第1項前
段，判決如主文。
中    華    民    國   111    年    4     月   18     日
                  行政訴訟庭  法  官  楊富強  
上為正本係照原本作成。
如不服本判決，應於判決送達後20日內，向本院提出上訴狀並表
明上訴理由（原判決所違背之法令及其具體內容或依訴訟資料可
認為原判決有違背法令之具體事實），其未載明上訴理由者，應
於提出上訴後20日內向本院補提理由書（上訴狀及上訴理由書均
須按他造人數附繕本，如未按期補提上訴理由書，則逕予駁回上
訴），並應繳納上訴裁判費新臺幣750 元。
中    華    民    國   111    年   4     月    18     日
                              書記官  邱秋珍